臺灣臺北地方法院小額民事判決
                                 110年度北小字第3935號
原      告  新安東京海上產物保險股份有限公司

法定代理人  陳忠鏗  
訴訟代理人  李怡萱  
            羅天君  
被      告  許豊明  

上列當事人間請求損害賠償事件，於中華民國111年6月20日言詞
辯論終結，本院判決如下：
    主  文
被告應給付原告新臺幣陸萬壹仟伍佰元，及自民國一百一十年八
月三十一日起至清償日止，按年息百分之五計算之利息。
原告其餘之訴駁回。
訴訟費用新臺幣陸仟元由被告負擔十分之七，餘由原告負擔。
本判決原告勝訴部分得假執行。但被告如以新臺幣陸萬壹仟伍佰
元為原告預供擔保，得免為假執行。
    事實及理由
壹、程序事項
    按因侵權行為涉訟者，得由行為地之法院管轄，民事訴訟法
    第15條第1項定有明文。查本件侵權行為地為臺北市萬華區
    ，本院自有管轄權。
貳、實體方面
一、原告主張：原告承保訴外人林聖凱所有車號000-0000號自小
    客車（下稱系爭車輛）之車體損失險。於民國109年8月10日
    晚上7時7分許，林聖凱駕駛系爭車輛行經臺北市萬華區忠孝
    橋往臺北市下橋處時，因被告駕駛車號000-0000號自小客車
    變換車道不當，致系爭車輛為閃避而遭訴外人林詩哲所駕車
    輛撞及，系爭車輛因而受損，經送廠修復，共計支出費用新
    臺幣（下同）85,972元，原告已依保險契約給付被保險人，
    爰依保險法第53條第1項及民法第184條第1項前段、第191條
    之2規定提起本訴。並聲明：被告應給付原告85,972元，及
    自起訴狀繕本送達被告之翌日起至清償日止，按年息5％計算
    之利息。
二、被告則以：被告已打右轉燈警示後方來車欲變換車道，因訴
    外人林聖凱車速過快、未注意車前狀況及保持安全距離，致
    緊急剎車後遭訴外人林詩哲追撞，林聖凱之駕駛行為亦有過
    失；被告車輛與系爭車輛並無碰撞，應由林詩哲負賠償責任
    ，若林詩哲與林聖凱已互相賠付，被告主張抵銷。原告曾提
    出109年8月12日林口服務廠估價單維修金額共27,407元，堪
    稱合理，本件原告以同樣車損提出109年8月17日八德服務廠
    估價單之維修金額卻為85,972元，並不合理；且系爭車輛應
    扣除折舊。再系爭車輛是投保丙式保險，原告無代位求償權
    等語，資為抗辯。並聲明：原告之訴駁回；如受不利判決，
    願供擔保請准宣告免為假執行。
三、本院得心證之理由
（一）按因故意或過失，不法侵害他人之權利者，負損害賠償責
      任；汽車、機車或其他非依軌道行駛之動力車輛，在使用
      中加損害於他人者，駕駛人應賠償因此所生之損害，但於
      防止損害之發生，已盡相當之注意者，不在此限；被保險
      人因保險人應負保險責任之損失發生，而對於第三人有損
      失賠償請求權者，保險人得於給付賠償金額後，代位行使
      被保險人對於第三人之請求權，民法第184條第1項前段、
      第191條之2及保險法第53條第1項前段定有明文。次按禁
      止變換車道線，用以禁止行車變換車道；本標線分雙邊禁
      止變換車道線及單邊禁止變換車道線兩種，雙邊禁止變換
      車道線，為雙白實線；駕駛人駕駛汽車，除應遵守道路交
      通標誌、標線、號誌之指示，並服從交通指揮人員之指揮
      ，道路交通標誌標線號誌設置規則第167條第1項前段、第
      2項前段及道路交通安全規則第90條第1項亦有規定。　
（二）查原告主張上開事實，業據其提出行車執照、駕駛執照、
      當事人登記聯單、現場圖、車損照片、估價單、理賠計算
      書、統一發票等件為證，並經本院依職權向臺北市政府警
      察局交通警察大隊函調道路交通事故調查報告資料（含調
      查報告表、現場圖、當事人登記聯單及照片）在卷可參（
      見本院卷第41至65頁）。被告並不否認其駕駛車輛於上開
      時地打右方向燈後，跨越雙白線至第2車道，系爭車輛為
      閃避被告車輛而向右偏向後，與林詩哲駕駛車輛發生碰撞
      ，系爭車輛因而受損，且原告已為理賠之事實，此部分事
      實堪信為真。
（三）且經本院當庭勘驗系爭車輛之行車紀錄器，勘驗結果如下
      ：於錄影畫面時間「19:07:34起至19:07:36」系爭車輛沿
      臺北市萬華區忠孝橋西向東第2車道行駛，時速約維持在4
      8至52公里/小時左右，被告車輛暫停於系爭車輛左前方之
      同路同向第1車道內停等車陣中；「19:07:37」系爭車輛
      與被告車輛相距約2部車距離時，被告車輛顯示右方向燈
      ，自第1車道向右跨越禁止變換車道線至第2車道；「19:0
      7:38」系爭車輛見被告車輛車頭切入第2車道即緊急剎車
      並鳴按喇叭，同時將車輛向右偏向，車頭斜跨在第2、3車
      道間車道線上；「19:07:40」系爭車輛停止，隨即聽見碰
      撞聲，其後系爭車輛與被告車輛兩車距離極為接近，系爭
      車輛遭碰撞後畫面晃動，車身向前移動些許，同時見被告
      車輛於第2車道向前緩慢行駛約1、2公尺；「19:07:43」
      被告車輛停止於第2車道上（見本院卷第184至185頁）。
      依上開勘驗結果及道路交通事故現場圖可知，本件事故發
      生地點係畫有雙邊禁止變換車道線之雙白實線，被告違反
      該禁止標線指示，自第1車道向右跨越禁止變換車道線至
      第2車道，致系爭車輛採取緊急剎車並向右閃避之正當避
      險行為後，波及正常行駛於第3車道之訴外人林詩哲所駕
      駛車輛，被告違規跨越禁止變換車道線行駛，自有過失。
      本件經送臺北市車輛行車事故鑑定委員會、臺北市車輛行
      車事故鑑定案件覆議委員會進行鑑定及覆議結果，亦認：
      「一、甲○○駕駛AWD-1633號自小客車：跨越禁止變換車道
      線行駛（肇事原因）；二、林詩哲駕駛BBR-7095號自小客
      車：(無肇事因素)；三、林聖凱駕駛BCF-6287號自小客車
      ：(無肇事因素)」，有鑑定意見書及覆議意見書在卷可佐
      （見本院卷第135至140頁、第163至167頁）。綜上，堪認
      被告駕駛小客車違反禁止規定變換車道為本件肇事原因，
      被告過失駕駛行為，造成系爭車輛因閃避而遭訴外人林詩
      哲所駕車輛撞及，致受有損害，二者有相當因果關係，原
      告依保險契約賠付，自得請求損害賠償。又查，丙式車體
      損失險之承保範圍限車碰車之損害，本件事故亦屬之，是
      被告抗辯系爭車輛投保丙式保險，原告無代位權云云，為
      無足採。
（四）又按不法毀損他人之物者，被害人得請求賠償其物因毀損
      所減少之價額，民法第196條定有明文；物被毀損時，被
      害人除得依民法第196條請求賠償外，並不排除民法第213
      條至第215條之適用；依民法第196條請求賠償物被毀損所
      減少之價額，得以修復費用為估定之標準，但以必要者為
      限（例如︰修理材料以新品換舊品，應予折舊），最高法
      院77年度第9次民事庭會議決議可資參照。查系爭車輛係
      於108年6月出廠，修復費用共計85,972元，含工資11,656
      元、烤漆17,032元及零件57,284元，有原告提出之行車執
      照、估價單及統一發票為證。又查系爭車輛係右後車尾受
      損，觀諸估價單所列後保險桿等修繕項目，與受損部分並
      無不符，被告並未具體指明何項修繕費用有誤，亦未提出
      其他證據供參，自難為其有利之認定。惟關於更新零件部
      分之請求，應以扣除按汽車使用年限計算折舊後之費用為
      限。依行政院所頒固定資產耐用年數表及固定資產折舊率
      之規定，系爭車輛之耐用年數為5年，依定率遞減法每年
      折舊1000分之369，另依營利事業所得稅查核準則第95條
      第6項規定「固定資產提列折舊採用定率遞減法者，以1年
      為計算單位，其使用期間未滿1年者，按實際使用之月數
      相當於全年之比例計算之，不滿1月者，以1月計」，系爭
      車輛自出廠日108年6月，迄本件車禍發生時即109年8月10
      日，已使用1年3月，則零件扣除折舊後之修復費用估定為
      32,812元（詳如附表之計算式），加上工資11,656元、烤
      漆17,032元，共計61,500元，故原告請求系爭車輛所支出
      之修復費用以61,500元為必要。
（五）再按損害之發生或擴大，被害人與有過失者，法院得減輕
      賠償金額，或免除之，民法第217條第1項固有明文。惟查
      被害人之行為須予損害之發生或擴大以助力，而與損害之
      發生與擴大有相當因果關係者，始有過失相抵之適用，並
      應由主張此項事實者負舉證責任。查被告固抗辯訴外人林
      聖凱之車速過快，且未保持安全距離云云，惟依上述本院
      勘驗結果，並無法認定林聖凱有超速及未保持安全距離之
      情事；且上述鑑定及覆議結果，亦認林聖凱駕駛BCF-6287
      號自小客車並無肇事因素，自難認定林聖凱與有過失。
（六）末按抵銷須當事人雙方互有對立之債權，並備具抵銷之適
      狀，始得為之，此觀民法第334條第1項前段之規定自明。
      是被告抗辯訴外人林詩哲與林聖凱二人間如已互相賠付，
      被告得主張抵銷云云，要屬無據。
四、從而，原告依侵權行為損害賠償及保險代位權之法律關係，
    請求被告給付61,500元，及自起訴狀繕本送達被告之翌日（
    即110年8月31日，見本院卷第71頁）起至清償日止，按年息
    5％計算之利息，為有理由，應予准許。逾此數額之請求，則
    無理由，應予駁回。
五、本件事證已臻明確，兩造其餘攻擊防禦方法，於本判決結果
    不生影響，爰不一一論述，併此敘明。
六、本件原告勝訴部分，係小額程序所為被告敗訴之判決，依民
    事訴訟法第436條之20規定，應依職權宣告假執行。並依同
    法第392條第2項規定，宣告被告預供擔保，得免為假執行。
七、訴訟費用之負擔：民事訴訟法第79條。本件訴訟費用額，依
    後附計算書確定如主文所示金額。
中　　華　　民　　國　　111 　年　　7 　　月　　11　　日
    　　　　　　　　　　    臺北簡易庭
                                  法  官　郭麗萍
以上正本證明與原本無異。
如不服本判決，須以違背法令為理由，於判決送達後20日內向本
庭（臺北市○○區○○○路0段000巷0號）提出上訴狀 。（須按
他造當事人之人數附繕本）。
中　　華　　民　　國　　111 　年　　7 　　月　　11　　日
　　　　　　　　　　　　　　　　　書記官　陳怡如
計    算    書
項    目                 金  額（新臺幣）      備  註
第一審裁判費               1,000元              原告繳納
鑑定費                    3,000元              被告繳納
鑑定覆議費                2,000元              被告繳納
合        計              6,000元 

附錄：
一、民事訴訟法第436條之24第2項：
　　對於小額程序之第一審裁判上訴或抗告，非以其違背法令為
    理由，不得為之。
二、民事訴訟法第436條之25：
　　上訴狀內應記載上訴理由，表明下列各款事項：
    ㈠原判決所違背之法令及其具體內容。
    ㈡依訴訟資料可認為原判決有違背法令之具體事實。
　　　
附表
折舊時間           金額
第1年折舊值        57,284×0.369=21,138
第1年折舊後價值    57,284-21,138=36,146
第2年折舊值        36,146×0.369×(3/12)=3,334
第2年折舊後價值    36,146-3,334=32,812